臺灣高等法院高雄分院刑事裁定　　　　　94年度交抗字第66號
抗告人即　　甲○○
受處分人
上列抗告人因聲明異議案件，不服臺灣高雄地方法院中華民國94
年1 月20日裁定（93年度交聲字第46 9號），提起抗告，本院裁
定如下：
    主  文
抗告駁回。
    理  由
一、抗告意旨略以：抗告人即受處分人甲○○購買牌照號碼Ｈ6
    —4882號自用小客車後，隨即交由案外人鄭銘元使用，詎鄭
    銘元取得該自用小客車後，拒不返還抗告人而予以侵占，抗
    告人已對鄭銘元提起侵占、詐欺之告訴，經台灣台中地方法
    院檢察署檢察官提起公訴，由台灣台中地方法院通緝中，可
    證明該自用小客車抗告人從未使用過，怎會有交通違規事件
    ，爰依法提起抗告，請求撤銷原裁定云云。
二、經查：
（一）關於附表一部分：
  (一)按道路交通管理處罰條例所定罰鍰之處罰，行為人接獲違反
    道路交通管理事件通知單後，應於15日內，到達指定處所聽
    候裁決，道路交通管理處罰條例第9 條定有明文。又裁決機
    關對於違反道路交通管理事件於訊問完畢後，除有繼續調查
    之必要外，應使用違反道路交通管理事件裁決書即時裁決之
    ；裁決書經裁決後，應當場實施宣告，將裁決書內容宣示於
    被處罰人，並告以如不服裁決者，得於接收裁決書之翌日起
    20日內提出聲明異議於原裁決機關轉送管轄地方法院審理；
    再受處分人不服道路交通管理處罰條例第8 條主管機關所為
    之處罰，得於接到裁決之翌日起，20日內向管轄地方法院聲
    明異議，違反道路交通管理事件統一裁罰標準及處理細則第
    41條、第45條及道路交通管理處罰條例第87條亦分別定有明
    文。故交通違規行為人於接獲舉發違反道路交通管理事件通
    知單後，如認舉發之事實與違規情形不符者，應先行至指定
    裁決機關處所聽候裁決，而於不服該裁決機關裁決時，始得
    向管轄地方法院聲明異議。
  (二)本件抗告人即異議人甲○○於附表一編號1 至3 所示之時、
    地，因汽車行駛於高速公路而不遵守管制規定，以及行車速
    度，超過規定之最高時速等交通違規，經附表一編號1 至3
    所示之警察單位所屬警員逕行舉發違規，填製附表一編號1
    至3 所示之交通違規通知單，而高雄市政府交通局交通事件
    裁決處至今尚未裁決，異議人卻逕於93年8 月23日向原審聲
    明異議等情，有聲明異議狀1 份、高雄市政府交通局93年10
    月15日高市交裁字第0930030791號函檢附之交通違規通知單
    10紙附卷可稽，並經原審於94年1 月18日以電話向高雄市政
    府交通局查詢無誤，製有電話紀錄查詢表1 紙在卷可佐，是
    本件異議人因違反交通管理事件，而遭舉發如附表一編號1
    至3 所示之違規行為，均尚未經主管交通事件裁決事務之高
    雄市政府交通局交通事件裁決處裁決，抗告人即逕向原審聲
    明異議，揆諸首揭條文及說明，其異議程序為不合法，且不
    得補正。
  (三)又抗告人所有牌照號碼Ｈ6 —4882號自用小客車，並未經警
    舉發交通違規而填製如附表一編號4 所示之ＺＺ—00000000
    號舉發違反道路交通事故管理事件通知單等情，亦有上開高
    雄市政府交通局函文1 份在卷可參，是高雄市政府交通局交
    通事件裁決處自亦無可能就事實上不存在之交通違規舉發案
    進行裁決，從而，抗告人對於此一自始即不可能存在之裁決
    處分聲明異議，其程序亦有未合，且無法補正。
（二）關於附表三部分：
  (一)按「汽車行駛有左列情形之一者，處汽車所有人新臺幣（下
    同）300 元以上600 元以下罰鍰：二行車執照、拖車使用證
    或預備引擎使用證，未隨身攜帶者。」，又「汽車行駛於高
    速公路或設站管制之道路，而不遵管制之規定者，處汽車駕
    駛人3,000 元以上6,000 元以下罰鍰。」，「汽車駕駛人，
    行車速度，超過規定之最高時速者，處1,200 元以上2,400
    元以下罰鍰。」，「汽車駕駛人停車時，有左列情形之一者
    ，處600 元以上1,200 元以下罰鍰：六不依順行方向，或不
    緊靠道路右側，或併排停車，或單行道不緊靠路邊停車者」
    ，道路交通管理處罰條例第14條第1 項第2 款、第33條第1
    項、第40條第1 項、第56條第1 項第6 款分別定有明文。
  (二)抗告人所有牌照號碼Ｈ6 —4882號自用小客車於附表二所示
    之時、地，因併排停車、未隨身攜帶行車執照、行駛於高速
    公路或設站管制之道路，而不遵管制之規定，以及行車速度
    ，超過規定之最高時速等交通違規，經附表二所示之警察單
    位所屬警員逕行舉發違規，填製如附表二所示之舉發違反道
    路交通事故管理事件通知單，並經高雄市政府於附表三所示
    之時間，為如表三所示之裁決處分等情，除有上開高雄市政
    府交通局檢附交通違規通知單及高雄市○○○○道路交通管
    理事件裁決書在卷可參外，並經證人即內政部警政署國道公
    路警察局警員林意民及曾宗祐證稱：牌照號碼Ｈ6 —4882號
    自用小客車確曾於附表二編號2 所示之時間、地點，超速行
    駛之交通違規等語甚明，且為被告所不爭執，是抗告人所有
    牌照號碼Ｈ6 —4882號自用小客車確有如附表二所示之違規
    行為，應堪認定。
  (三)牌照號碼Ｈ6 —4882號自用小客車於附表二編號2 所示之時
    、地，因駕駛人未隨身攜帶行車執照，且行車速度每小時13
    2 公里，超過規定之最高時速100 公里，經警以違反道路交
    通管理處罰條例第33條及第14條第1 項第2 款規定之行為而
    掣單舉發，並由駕駛人交付抗告人之駕駛執照供取締違規警
    員林意民填製交通違規通知單等情，業據證人林意民及曾宗
    祐於原審證述明確，並有內政部警政署國道公路警察局公警
    局交字第Ｚ00000000號舉發違反道路交通管理事件通知單1
    紙附卷可證，自堪認定。又當日駕駛該自用小客車之駕駛人
    與異議人同為女性乙節，亦經證人林意民及曾宗祐於原審證
    述在卷，而對照卷附抗告人之駕駛執照及附表二編號2 所示
    之舉發違反道路交通管理事件通知單上關於駕駛人基本資料
    之記載，互核一致，足認當日該女性駕駛人交付之駕駛執照
    確係抗告人之駕駛執照無誤，而抗告人與鄭銘元之性別不同
    ，不論鄭銘元係欲侵占或借用該自用小客車，抗告人均無交
    付其駕駛執照予鄭銘元之必要，是當日駕駛該自用小客車之
    人應係抗告人無誤。
  (四)抗告人於原審雖供稱：「因為鄭銘元說他在台中有公司，要
    我去他公司上班，我為了上班用，所以才買車」「我在89年
    11 月 底在高雄的公司拿到資遣費，後來搬到台中，才在台
    中買車」「我與鄭銘元不是很熟」「我當天抵達台中後，鄭
    銘元就帶我到中古車行看車」「我買車後，鄭銘元就叫我將
    車借給他使用」「我從沒到鄭銘元開設之公司上班」等語（
    見原審卷第66至68頁），然查抗告人已為成年人，且有工作
    經驗而具有相當之生活閱歷，豈有可能不事先瞭解欲上班之
    公司業務及相關情形下，即先行購車，並在購車當日即交由
    陌生男子使用，此已與常情有違，且抗告人對於91年2 月21
    日3 時35分許，在國道一號公路南下98公里處，因超速行駛
    及未帶行車執照而經警舉發違規時，該駕駛人為何持有抗告
    人之駕駛執照，先供稱：我駕駛執照未曾借予他人使用，不
    清楚為何他人持有我駕駛執照等語（見原審卷第65頁），嗣
    又改稱：我曾將駕駛執照及行車執照放在該自用小客車內等
    語（見原審卷第70頁），前後供述反覆不一，亦屬可議，抗
    告人若確曾將駕駛執照及行車執照放置在該自用小客車內，
    則當日該駕駛人豈有可能不出示行車執照供警查驗，而任由
    警員舉發其未隨身攜帶行車執照之違規之理，抗告人不僅實
    際上未曾至鄭銘元開設之公司上班，且與鄭銘元亦非熟識，
    鄭銘元並向抗告人借貸數目不少之金錢，抗告人豈有再容忍
    鄭銘元繼續無償使用其所有之自用小客車之理，是抗告人辯
    稱：該自用小客車係遭鄭銘元侵占使用云云，應非真實。
  (五)綜上所述，抗告人所辯該自用小客車遭案外人鄭銘元侵占使
    用，除抗告人之前後不一之指訴外，並無其他積極證據足資
    佐證，而駕駛該自用小客車之人，係一位女性，且曾出示抗
    告人之駕駛執照供警查驗，警員亦未發現該女性駕駛人並非
    抗告人，是該自用小客車並非案外人鄭銘元駕駛使用，應可
    認定，則抗告人確有於附表二所示之時、地，駕駛該自用小
    客車併排停車、未隨身攜帶行車執照、行駛於高速公路或設
    站管制之道路，而不遵管制之規定，以及行車速度，超過規
    定之最高時速等交通違規之事證明確，原處分機關分別依據
    道路交通管理處罰條例第56條第1 項第6 款、第33條、第14
    條第1 項第2 款及第40條第1 項之規定，裁處抗告人如附表
    三所示，於法並無不合。
  (六)至於牌照號碼Ｈ6 —4882號自用小客車嗣經債權人取回拍賣
    ，並於拍賣程序中約定應由拍定人負擔該自用小客車各年度
    之燃料稅、牌照稅、交通違規罰款及強制意外險等其他費用
    ，固據異議人提出拍定聯單一紙在卷可憑，惟該聯單所記載
    「負擔各年度拍賣車輛之燃料稅、牌照稅、交通違規及強制
    意外險等其他費用」等語，究係指該自用小客車「拍定前」
    或「拍定後」所發生之各年度燃料稅、牌照稅、交通違規及
    強制意外險等其他費用，並非明確，縱認其真意係指拍定人
    應負擔該自用小客車拍定前所發生之各年度燃料稅、牌照稅
    、交通違規及強制意外險等其他費用，亦屬當事人間之契約
    約定，並無拘束當事人以外之人之效力，而與原處分機關所
    為如附表三所示之處分是否合法之判斷無涉，併此敘明。
三、原裁定以抗告人對附表一部分，其異議程序為不合法，對附
    表三部分，其異議為無理由，因而駁回抗告人之異議，經核
    尚無不合，抗告意旨，仍執陳詞，指摘原裁定不當，為無理
    由，應予駁回。
四、據上論結，應依道路交通案件處理辦法第26條、刑事訴訟法
    第412 條，裁定如主文。
中　　華　　民　　國　　94　　年　　6 　　月　　28　　日
                  刑事第七庭    審判長法　官  莊飛宗
                                      法　官  黃三友
                                      法　官  黃憲文
以上正本證明與原本無異。
不得抗告。
中　　華　　民　　國　　94　　年　　6 　　月　　29　　日
　　　　　　　　　　　　　　　　　　　書記官  葉淑華
附表一：
┌─┬──────┬─────┬─────┬─────┐
│編│舉發違反道路│ 違規時間 │  違  規  │ 舉 發 違 │
│號│交通管理事件│          │          │          │
│  │通知單      │ 違規地點 │  事  實  │ 反 法 條 │
├─┼──────┼─────┼─────┼─────┤
│1 │內政部警政署│91 年4月28│行車限速10│道路交通管│
│  │國道公路警察│日12時12分│0 公里，時│理處罰條例│
│  │局公警局交字│國一公路74│速140 公里│第33條第 1│
│  │第ＺＢ01936 │公里南下  │，超速40公│項        │
│  │54號        │          │里        │          │
├─┼──────┼─────┼─────┼─────┤
│2 │台北市政府警│91年2月22 │行車限速50│道路交通管│
│  │察局北市警交│日0時14分 │公里，經測│理處罰條例│
│  │大字第ＡＣ05│台北市重慶│時速86公里│第40條第 1│
│  │59041號     │北路四段（│，超速36公│項        │
│  │            │高速公路橋│          │          │
│  │            │下）      │          │          │
├─┼──────┼─────┼─────┼─────┤
│3 │彰化縣警察局│91年1月 26│行車限速70│道路交通管│
│  │彰警交相字第│日2時 44分│公里，經測│理處罰條例│
│  │ＩＩ 0000000│彰化市金馬│時速107 公│第40條第 1│
│  │號          │與忠誠路口│里，超速37│項        │
│  │            │          │公里      │          │
├─┼──────┼─────┼─────┼─────┤
│4 │ＺＺ00000000│          │          │          │
│  │號          │          │          │          │
└─┴──────┴─────┴─────┴─────┘
附表二：
┌─┬──────┬─────┬─────┬─────┐
│編│舉發違反道路│ 違規時間 │  違 規   │ 舉 發 違 │
│號│交通管理事件│          │          │          │
│  │通知單      │ 違規地點 │  事 實   │ 反 法 條 │
├─┼──────┼─────┼─────┼─────┤
│1 │台中市警察局│91年 1月14│併排停車  │道路交通管│
│  │中市警交字第│日13時25分│          │理處罰條例│
│  │ＧＢ 0000000│台中市進化│          │第 56條第1│
│  │號          │北路      │          │項第6款   │
├─┼──────┼─────┼─────┼─────┤
│2 │內政部警政署│91年 2月21│(一)限速 100│道路交通管│
│  │國道公路警察│日 3時35分│  公里，行│理處罰條例│
│  │局公警局交字│國一公路南│  速 132公│第33條、第│
│  │第Ｚ00000000│下98公里  │  里，超速│14條第 1項│
│  │號          │          │  32公里。│第2款     │
│  │            │          │(二)未帶行車│          │
│  │            │          │  執照    │          │
├─┼──────┼─────┼─────┼─────┤
│3 │台中市警察局│91年 1月29│行車限速60│道路交通管│
│  │中市警交字第│日10時46分│公里，經測│理處罰條例│
│  │Ｇ00000000號│台中市太原│時速 100公│第40條第 1│
│  │            │五號橋    │里，超速50│項        │
│  │            │          │公里      │          │
├─┼──────┼─────┼─────┼─────┤
│4 │高雄市政府警│91年 1月16│行車限速60│道路交通管│
│  │察局高市警交│日13時52分│公里，經測│理處罰條例│
│  │大相字第ＢＤ│高雄市沿海│時速94公里│第40條第 1│
│  │0000000號   │三路      │，超速34公│項        │
│  │            │          │里        │          │
├─┼──────┼─────┼─────┼─────┤
│5 │內政部警政署│91年 5月29│行車限速90│道路交通管│
│  │國道公路警察│日 8時31分│公里，時速│理處罰條例│
│  │局公警局交字│國道三號公│l04 公里，│第33條第 1│
│  │第ＺＦ214791│路南40公里│超速14公里│項        │
│  │0號         │          │          │          │
├─┼──────┼─────┼─────┼─────┤
│6 │台中縣警察局│91年4月2日│行車限速60│道路交通管│
│  │中縣警交相字│19時14分台│公里，經測│理處罰條例│
│  │第ＨＡ106842│十線9公里2│時速79公里│第40條第 1│
│  │2號         │50公尺    │，超速19公│項        │
│  │            │          │里        │          │
├─┼──────┼─────┼─────┼─────┤
│7 │台中市警察局│91年 3月21│不緊靠道路│道路交通管│
│  │中市警交字第│日22時18分│右側停車  │理處罰條例│
│  │ＧＢ 0000000│台中市進化│          │第56條第 1│
│  │號          │北路      │          │項        │
└─┴──────┴─────┴─────┴─────┘
附表三：
┌─┬────┬──────┬────┬───────┐
│編│裁決日期│  裁決案號  │ 裁決內 │ 舉 發 單 位  │
│號│        │            │ 容摘要 │              │
├─┼────┼──────┼────┼───────┤
│1 │93年 7月│高市府交裁字│罰鍰新台│台中市警察局中│
│  │20日    │第32—ＧＢ03│幣 1,200│市警交字第ＧＢ│
│  │        │54862號     │元。    │0000000號     │
├─┼────┼──────┼────┼───────┤
│2 │93年 7月│高市府交裁字│罰緩新台│內政部警政署國│
│  │20日    │第32—Ｚ2023│幣 6,600│道公路警察局公│
│  │        │1050號      │元。    │警局交字第Ｚ20│
│  │        │            │        │231050號      │
├─┼────┼──────┼────┼───────┤
│3 │93年 7月│高市府交裁字│罰鍰新台│台中市警察局中│
│  │20日    │第32—Ｇ2003│幣 2,400│市警交字第Ｇ20│
│  │        │3832號      │元。    │033832號      │
├─┼────┼──────┼────┼───────┤
│4 │93年 7月│高市府交裁字│罰鍰新台│高雄市政府警察│
│  │20日    │第32—ＢＤ10│幣 2,400│局高市警交大相│
│  │        │14101號     │元      │字第ＢＤ101410│
│  │        │            │        │1號           │
├─┼────┼──────┼────┼───────┤
│5 │93年 9月│高市府交裁字│罰鍰新台│內政部警政署國│
│  │15日    │第32—ＺＦ21│幣 6,000│道公路警察局公│
│  │        │47910號     │元      │警局交字第ZF21│
│  │        │            │        │47910號       │
│  │        │            │        │              │
├─┼────┼──────┼────┼───────┤
│6 │93年 8月│高市府交裁字│罰鍰新台│台中縣警察局中│
│  │20日    │第32—ＨＡ10│幣 2,400│縣警交相字第Ｈ│
│  │        │68422號     │元      │Ａ0000000號   │
├─┼────┼──────┼────┼───────┤
│7 │93年 8月│高市府交裁字│罰鍰新台│台中市警察局中│
│  │20日    │第32—ＧＢ04│幣 1,200│市警交字第ＧＢ│
│  │        │42130號     │元      │0000000號     │
└─┴────┴──────┴────┴───────┘
